【裁判字號】    92,訴,3837
【裁判日期】    920829
【裁判案由】    給付租金等
【裁判全文】
臺灣臺北地方法院民事判決                        九十二年度訴字第三八三七號
    原      告  財政部國有財產局臺灣北區辦事處
    法定代理人  己○○
    訴訟代理人  庚○○
    被      告  丙○○
                丁○○
                甲○○
                乙○○
                子○○
                壬○○
                癸○○
                辛○○
                戊○○
右當事人間給付租金等事件，本院判決如左：
    主    文
被告應連帶給付原告新台幣參拾壹萬零陸佰貳拾捌元及各自如附表所示之日起至清償
日止按年息百分之五計算之利息。
原告其餘之訴駁回。
訴訟費用由被告連帶負擔二分之一，餘由原告負擔。
本判決第一項於原告以新台幣壹拾壹萬元為被告供擔保後，得假執行。
原告其餘假執行之聲請駁回。
    事實及理由
甲、程序方面：
一、本件被告丙○○、子○○、壬○○、癸○○、辛○○、戊○○未於言詞辯論期日
    到場，核無民事訴訟法第三百八十六條各款所列情形，爰依原告之聲請，由其一
    造辯論而為判決。
二、又本件就各被告間係屬連帶債務人，屬類似必要共同訴訟，應合一確定，依民事
    訴訟法第五十六條第一款之規定，各共同訴訟人之行為有利益於共同訴訟人者，
    其效力及於全體，故而被告丙○○於書狀中主張時效抗辯、違約金過高等有利於
    其他共同訴訟人之事實，均及於全體，本院應予以統一審酌，附此敘明。
乙、兩造之主張及本院得心證之理由：
一、本件原告起訴主張被告等之被繼承人王曾蘭曾於民國八十六年間與原告就台北市
    信義區○○段○○段四六─一六地號國有土地（下稱系爭土地）訂立租賃契約，
    約定租賃期間自八十六年一月一日起至九十年十二月三十一日止（惟因王曾蘭積
    欠租金已達二年，經原告提前於九十年九月起依法終止租約），並約定租金每月
    新台幣九千七百四十三元，由承租人於每年每月月底前自動繳納，如因公告地價
    或租率調整時，承租人則應照調整之租金額自調整之月份起繳付。如租金逾期繳
    納在一個月以上者，每逾一個月照欠額加收百分之五，最高以欠額之一倍為限。
    嗣王曾蘭於八十六年七月二十日死亡，被告等繼承該權利義務，積欠自八十六年
    七月一日起至九十年八月三十一日止之租金，又依兩造間前揭之違約金約定，被
    告應連帶給付原告積欠租金一倍之違約金。爰依租賃及繼承之法律關係請求被告
    應連帶給付原告自民國八十六年七月一日起至九十年八月三十一日止之租金及逾
    期違約金共計六十二萬五千八百三十六元以及自起訴狀繕本送達翌日起至清償日
    止按年息百分之五計算之利息，並陳明願供擔保請准宣告假執行等語。
二、被告丙○○未於言詞辯論期日到場，惟於其書狀中陳述略以：本件繼承人有數
    人，原告終止契約之意思表示有無向數人共同為之，其終止租約是否合法已有疑
    問本件原告請求給付租金，就已逾五年部分，依民法第一百二十六條之規定，
    已罹於時效，被告提出時效抗辯本件原告與被繼承人間約定之違約金過高，高
    達租金一倍，亦顯屬不合理，爰請法院依法酌減之等語置辯。被告丁○○、甲○○、乙○○則到庭辯稱：系爭土地上之建物當初渠等被繼承人王曾蘭係交由訴外
    人王粉使用，並由王粉繳納租金，詎王粉於王曾蘭過世之後即未向原告繳納租金
    ，原告復未向繼承人等通知，待積欠大額租金後始向繼承人請求，實無理由等語
    ，被告子○○、壬○○、癸○○、辛○○、戊○○則未於言詞辯論期日到場，亦
    未提出書狀作何聲明或陳述。
三、查原告主張原告與被告之被繼承人王曾蘭於民國八十六年間與原告就系爭土地訂
    立租賃契約，約定租賃期間自八十六年一月一日起至九十年十二月三十一日止，
    並約定租金每月新台幣九千七百四十三元，由承租人於每年每月月底前自動繳納
    ，如因公告地價或租率調整時，承租人則應照調整之租金額自調整之月份起繳付
    。如租金逾期繳納在一個月以上者，每逾一個月照欠額加收百分之五，最高以欠
    額之一倍為限，以及被告於其等被繼承人王曾蘭過世之後，尚欠原告自民國八十
    六年七月一日起至九十年八月三十一日止之租金之事實，業據提出租賃契約書、
    繼承系統表以及
    自堪信為真實。
四、被告另抗辯稱：本件原告請求給付租金，就已逾五年部分，依民法第一百二十六
    條之規定，已罹於時效等語。經查，原告請求給付之租金部分，其中於八十七年
    七月以前之租金，距本件起訴時，確已罹於五年之短期時效，是依據民法第一百
    二十六條之規定，被告此部分之抗辯尚屬可採。準此，原告所得請求之租金範圍
    係自八十七年七月起至九十年八月止，計十五萬四千一百六十九元。
五、次按約定之違約金過高，法院得依職權核減之，民法第二百五十二條定有明文，
    本件本院查被繼承人王曾蘭於過世前並無欠繳租金之情事，且該等租金是否有給
    付逾期，原告有無告知各繼承人，亦屬可疑，是本院衡酌被告等之違約情事、社
    會目前之經濟狀況以及原告所受之損害，認為原告請求之違約金三十一萬二千九
    百一十八元過高，應予核減一半為十五萬六千四百五十九元。至於被告抗辯該等
    租金係約定由訴外人王粉代繳，以及原告之終止租約不合法云云，惟查，被告之
    被繼承人與王粉間之約定由王粉代繳，係屬被告等與王粉間之約定，在原告未為
    同意債務完全改由王粉承擔時，對原告不生效力，至於原告請求契約存續期間內
    之租金部分，不會因原告有否合法終止系爭土地之租約而受影響，是被告此點抗
    辯與本件請求亦無關係，附此敘明。
六、從而，原告依據租賃及繼承之法律關係，請求被告連帶給付三十一萬零六百二十
    八元，以及自各被告收受起訴狀繕本之翌日（即如附表所示）起至清償日止，按
    年息百分之五計算之法定遲延利息為有理由，應予准許，逾此部分即無理由，應
    予駁回。
七、原告陳明願供擔保，聲請宣告假執行，就原告勝訴部分經核並無不合，爰酌定相
    當擔保金額准許之。至於原告敗訴部分，其假執行之聲請已失所附麗，應予以駁
    回之。又本件之事實及法律關係已臻明確，兩造之其餘主張陳述及攻擊防禦方法
    ，對判決之結果無影響，爰不一一加以論述，附此敘明。
八、結論：原告之訴為一部有理由、一部無理由，依民事訴訟法第三百八十五條第一
    項前段、第七十九條但書、第八十五條第二項，第三百九十條第二項判決如主文
    。
中      華      民      國    九十二    年      八      月    二十九    日
                    民事第二庭  法  官    朱漢寶
右為正本係照原本作成。
如對本判決上訴，須於判決送達後廿日內向本院提出上訴狀。
中      華      民      國    九十二    年      八      月    二十九    日
                                         法院書記官    劉碧輝
附  表
姓   名         利息起算日
丙○○          九十二年八月十四日
丁○○          九十二年八月十日
甲○○          九十二年八月十四日
乙○○          九十二年八月十二日
子○○          九十二年八月十二日
壬○○          九十二年八月十二日
癸○○          九十二年八月十二日
辛○○          九十二年八月十二日
戊○○          九十二年八月十二日


司法院資訊處製作；財團法人民間司法改革基金會備份。
